【裁判字號】    95,訴,15
【裁判日期】    950331
【裁判案由】    違反稅捐稽徵法
【裁判全文】
臺灣桃園地方法院刑事判決              95年度訴字第15號
公  訴  人  臺灣桃園地方法院檢察署檢察官
被      告  甲○○
選任辯護人  金志雄  律師
上列被告因違反稅捐稽徵法等案件，經檢察官提起公訴（94年度
偵緝字第575 號）後，聲請改依協商程序而為判決，茲判決如下
：
    主  文
甲○○商業負責人，以明知為不實之事項，而填製會計憑證，處
有期徒刑伍月，如易科罰金以佰元折算壹日。又公司負責人，
為納稅義務人以不正當方法逃漏稅捐，處有期徒刑伍月，如易科
罰金，以佰元折算壹日。應執行有期徒刑玖月，如易科罰金以
佰元折算壹日。
    事實及理由
一、犯罪事實：被告甲○○係設於桃園縣蘆竹鄉○○路○ 段83號
    9 樓之5 「麒祥航空貨運承攬有限公司」（下稱麒祥公司）
    之負責人，負責麒祥公司之業務，為從事業務之人且為商業
    會計法所稱之商業負責人。竟意圖逃避營利事業所得稅，明
    知陳正彥（更名為乙○○）於民國91年1 月至同年12月，並
    未在麒祥公司工作及支領薪資，詎竟於92年5 月間在其上址
    麒祥公司內，接續填製陳正彥91年間在麒祥公司共支薪新台
    幣（下同）190,000 元之員工薪資印領清單（薪資印領清單
    上載有陳正彥姓名、身分證統一編號、薪資金額、伙食津貼
    ），充為陳正彥向麒祥公司領取上開薪資金額之意。並於92
    年5 月29日由不知情會計師事務所人員持之向財政部臺灣省
    北區國稅局桃園縣分局提出申報，使麒祥公司之營業成本增
    加，營利所得減少，以此不正方法逃漏營利事業所得稅計47
    ,500 元 ，致生損害於陳正彥及稅捐稽徵機關對於稅捐稽徵
    之正確性。案經乙○○訴由臺灣高雄地方法院檢察署檢察官
    呈請臺灣高等法院檢察署檢察長令轉臺灣桃園地方法院檢察
    署檢察官偵查起訴。
二、證據：
(一)被告甲○○於檢察官訊問時及本院審理時供承不諱。
(二)告訴人乙○○於檢察官訊問時指訴及本院審理時指訴。
(三)麒祥公司基本資料查詢表。
(四)麒祥公司91年度（91年1 月至91年12月）員工薪資印領清單
    。
(五)財政部高雄市國稅局三民稽徵所93年8 月4 日財高國稅三綜
    所字第0930020806號。
(六)財政部高雄市國稅局綜合所得稅（納稅人乙○○）91年度未
    申報核定通知書。
(七)財政部臺灣省北區國稅局桃園縣分局94年2 月14日北區國稅
    桃縣一字第0941041192號函。
(八)財政部臺灣省北區國稅局桃園縣分局95年1 月11日北區國稅
    桃縣一字第0951000754號函及所附麒祥公司91年度營利事業
    所得稅結算申報資料。
三、本件經檢察官與被告甲○○於審判外達成協商之合意，且被
    告已認罪，其合意內容為：被告就所犯稅捐稽徵法第47條第
    1 款之逃漏稅捐罪，願受科刑範圍為有期徒刑5 月，如易科
    罰金，以3 百元折算1 日；就所犯商業會計法第71條第1 款
    之填製不實會計憑證罪，願受科刑範圍為有期徒刑5 月，如
    易科罰金，以3 百元折算1 日。定應執行有期徒刑9 月，如
    易科罰金，以3 百元折算1 日之宣告。經查，上開協商合意
    並無刑事訴訟法第455 條之4 第1 項所列情形之一，且檢察
    官聲請改依協商程序而為判決，本院爰不經言詞辯論，於協
    商合意範圍內為協商判決。
四、附記事項：
(一)按商業會計法之商業會計憑證，分為原始憑證及記帳憑證，
    所謂原始憑證，係指證明事項之經過，而為造具記帳憑證所
    根據之憑證，而記帳憑證則係指證明處理會計事項人員之責
    任而為記帳所根據之憑證而言，此觀諸商業會計法第15條之
    規定自明；復按薪資支出之原始憑證，為收據或簽收之名冊
    ，營利事業所得稅查核準則第71條第11款亦有規定。觀諸本
    件卷附麒祥公司之91年度員工薪資印領清單其上除記載薪資
    內容外，復經領款人蓋章簽收，係屬薪資印領清冊性質，是
    應認前揭薪資表係商業會計法所規定之商業會計憑證。
(二)被告為麒祥公司之負責人，負責該公司之業務經營，並經手
    營利事業所得稅之申報事宜，於其執行職務之範圍內為公司
    法第8 條所規定之公司負責人，其虛列告訴人之薪資所得，
    據以製作薪資印領清單向稅捐機關申報稅捐，而使麒祥公司
    得以逃漏依法應繳納之營利事業所得稅，核係犯稅捐稽徵法
    第47條第1 款、第41條之公司負責人為納稅義務人以不正當
    方法逃漏稅捐罪，及商業會計法第71條第1 款之填製不實會
    計憑證罪。（按商業會計法第71條第1 款之商業負責人，以
    明知為不實之事項而填製會計憑證，原含有業務上登載不實
    之本質，與刑法第215 條之從事業務之人明知為不實之事項
    而登載於業務上文書罪，皆規範處罰同一之登載不實行為，
    應屬法規競合，且前者為後者之特別規定，依特別法優於普
    通法之原則，自應優先適用商業會計法第71條第1 款論處。
    最高法院91年度台上字第5397號判決意旨參照）。
(三)被告利用不知情會計師事務所人員申報麒祥公司91年間營利
    事業所得稅結算申報，均為間接正犯。又被告製作陳正彥之
    91年1 月至同年12月之員工薪資印領清單，係本於單一犯意
    接續為之，然後於申報時持以行使，應僅論以一罪。
(四)又稅捐稽徵法第47條之規定，係將納稅義務人之公司責任，
    於其應處徒刑範圍，轉嫁於公司負責人，其犯罪主體為公司
    ，受罰之公司負責人乃屬「代罰」之性質，其本身並非逃漏
    稅捐之納稅義務人，亦即非犯罪之主體，此部分行為與公司
    負責人之其他犯罪行為之間，自無方法或結果之牽連關係（
    最高法院92年台上字第4025號判決意旨參照）。
五、處罰條文：商業會計法第71條第1 款，稅捐稽徵法第41條、
    第47條第1 款，刑法第11條前段、第51條第5 款、第41條第
    1 項前段、第2 項，罰金罰鍰提高標準條例第2 條。
六、協商判決除有刑事訴訟法第455 條之4 第1 項第1 款於本訊
    問程序終結前，被告撤銷協商合意或檢察官撤回協商聲請者
    ；第2 款被告協商之意思非出於自由意志者；第4 款被告所
    犯之罪非第455 條之2 第1 項所定得以協商判決者；第6 款
    被告有其他較重之裁判上一罪之犯罪事實者；第7 款法院認
    應諭知免刑或免訴、不受理者情形之一，及違反同條第2 項
    「法院應於協商合意範圍內為判決；法院為協商判決所科之
    刑，以宣告緩刑或2 年以下有期徒刑、拘役或罰金為限」之
    規定者外，不得上訴。
六、如有前項得上訴之情形者，得自收受判決送達之日起10日內
    ，向本院提出上訴書狀（應附繕本），上訴於第二審法院。
中    華    民    國    95    年    3     月    31    日
                  刑事第第五庭審判長法  官  潘政宏
                                    法  官  張明儀
                                    法  官  邱滋杉
以上正本證明與原本無異。
                                    書記官  高文靜
中    華    民    國    95    年    3    月     31    日
附錄本案論罪科刑依據之法條：
稅捐稽徵法第41條
納稅義務人以詐術或其他不正當方法逃漏稅捐者，處五年以下有
期徒刑、拘役或科或併科新台幣 60000 元以下罰金。
稅捐稽徵法第47條
本法關於納稅義務人、扣繳義務人及代徵人應處徒刑之規定，於
左列之人適用之：
一  公司法規定之公司負責人。
二  民法或其他法律規定對外代表法人之董事或理事。
三  商業登記法規定之商業負責人。
四  其他非法人團體之代表人或管理人。
商業會計法第71條
商業負責人、主辦及經辦會計人員或依法受託代他人處理會計事
務之人員有左列情事之一者，處五年以下有期徒刑、拘役或科或
併科新臺幣十五萬元以下罰金：
一、以明知為不實之事項，而填製會計憑證或記入帳冊者。
二、故意使應保存之會計憑證、帳簿報表滅失毀損者。
三、意圖不法之利益而偽造、變造會計憑證、帳簿報表內容或撕
    毀其頁數者。
四、故意遺漏會計事項不為記錄，致使財務報表發生不實之結果
    者。
五、其他利用不正當方法，致使會計事項或財務報表發生不實之
    結果者。


司法院資訊處製作；財團法人民間司法改革基金會備份。
